【裁判字號】    98,訴,199
【裁判日期】    981015
【裁判案由】    毒品危害防制條例
【裁判全文】
臺灣臺東地方法院刑事判決               98年度訴字第199號
公  訴  人  臺灣臺東地方法院檢察署檢察官
被      告  乙○○
上列被告因違反毒品危害防制條例案件，經檢察官提起公訴（98
年度毒偵字第238號），本院行簡式審判程序，判決如下：
    主    文
乙○○施用第一級毒品，累犯，處有期徒刑玖月。
    犯罪事實
一、乙○○曾因違反毒品危害防制條例案件，經本院於民國89年
    5月26日以89年度毒聲字第259號裁定送觀察、勒戒後，認有
    繼續施用毒品傾向，復經本院於89年9月6日以89年度毒聲字
    第462號裁定令入戒治處所強制戒治，嗣經本院於90年5月11
    日以90年度毒聲字第 195號裁定停止戒治，所餘期間付保護
    管束，惟於保護管束期間即90年9月5日，經本院以90年度毒
    聲字第 389號裁定撤銷停止戒治，令入戒治處所施以強制戒
    治，迨於92年10月1日戒治期滿執畢，翌日即同年月2日釋放
    出所，並由臺灣臺東地方法院檢察署檢察官於92年10月30日
    以92年度戒毒偵字第29號案件為不起訴處分確定；又因犯施
    用第一級毒品、第二級毒品及加重竊盜三罪，經本院於95年
    4月24日以95年度訴字第45號分別判處有期徒刑8月、6月、6
    月，定應執行有期徒刑1年6月確定，嗣經本院於96年 7月16
    日以96年度聲減字第5號裁定各減為有期徒刑4月、3月、3月
    ，定應執行有期徒刑9月確定，並於96年7月16日徒刑期滿執
    行完畢在案，竟不知醒悟，仍基於施用第一級毒品海洛因之
    犯意，於98年7月18日下午4時許，在臺東縣臺東市○○路之
    「海山寺」旁，將海洛因混水稀釋後，以針筒注射方式，施
    用海洛因1次，嗣於同年月19日下午1時30分許，為警經其同
    意採尿送驗後，查悉上情。
二、案經臺東縣警察局臺東分局報請臺灣臺東地方法院檢察署檢
    察官偵查起訴。
    理    由
一、本案被告乙○○所犯係死刑、無期徒刑、最輕本刑為三年以
    上有期徒刑以外之罪，亦非高等法院管轄之第一審案件，而
    被告於本院行準備程序中就被訴事實為有罪之陳述，經告知
    簡式審判程序之旨，並聽取公訴人及被告意見後，本院合議
    庭依刑事訴訟法第273條之1第 1項規定，裁定由受命法官獨
    任進行簡式審判程序，合先敘明。
二、上揭犯罪事實，業據被告乙○○於本院審理時坦白承認，且
    其於98年7月19日下午1時30分許，同意由警所採集之尿液（
    檢體編號 B-074號），經送鑑驗結果確呈海洛因主要代謝物
    嗎啡之陽性反應，此有慈濟大學濫用藥物檢驗中心檢驗總表
    、臺東縣警察局臺東分局98年度偵辦毒品案件尿液採集代碼
    一覽表及勘察採證同意書附卷可稽，又毒品施用後於尿液中
    可檢出代謝物之時間，受施用劑量及頻率、施用方式、飲水
    量多寡、個人體質及其代謝情況等因素影響，因個案而異，
    海洛因一般可檢出之時間為施用後4日內，而海洛因服用後2
    4小時內經由尿液排出之量可達施用劑量之80%，此有行政院
    衛生署管制藥品管理局92年 3月10日管檢字第0920001495號
    函文可資參照，而海洛因施用入人體後，水解還原成嗎啡，
    再循嗎啡之代謝方式排出體外，已據行政院衛生署藥物食品
    檢驗局 (73)藥檢壹字第30221號函文說明綦詳，至尿液中是
    否含有海洛因等毒品之反應，經以氣相層析質譜儀（GC／MS
    ）分析方法進行確認檢驗，尿液檢體中濫用藥物或其代謝物
    嗎啡之濃度高於或等於300ng/mL時，即可認定鴉片類嗎啡之
    藥物存在，此觀前開檢驗總表說明甚詳，而本案前揭檢驗總
    表之確認檢驗係以氣相層析質譜儀方法進行檢驗，為目前公
    認較為精細之檢驗方式，一般不致產生海洛因之偽陽性反應
    ，且係以分析物是否存在為準，分析結果等於或高於最低可
    檢濃度時，即稱之為陽性，又被告上開尿液檢體之確認檢驗
    結果，檢出濃度為嗎啡：875ng/mL，高於該確認結果報告之
    最低可檢濃度，依前開說明，足認被告上揭尿液中之海洛因
    主要代謝物嗎啡確呈陽性反應，要無疑義。綜上，足認被告
    自白與事實相符，事證明確，其施用海洛因之犯行，洵堪認
    定。再毒品危害防制條例於92年7月9日修正公布，並自93年
    1月9日施行，其中第20條、第23條將施用毒品之刑事處遇程
    序，區分為「初犯」及「5年內再犯」、「5年後再犯」。依
    其立法理由之說明：「初犯」，經觀察、勒戒或強制戒治後
    ，應為不起訴處分或不付審理之裁定；經觀察、勒戒或強制
    戒治執行完畢釋放後，「5 年內再犯」者，因其再犯率甚高
    ，原實施之觀察、勒戒及強制戒治既已無法收其實效，爰依
    法追訴或裁定交付審理。至於經觀察、勒戒或強制戒治執行
    完畢釋放後，「5 年後再犯」者，前所實施之觀察、勒戒或
    強制戒治已足以遮斷其施用毒品之毒癮，為期自新及協助其
    斷除毒癮，仍適用「初犯」規定，先經觀察、勒戒或強制戒
    治之程序。從而依修正後之規定，僅限於「初犯」及「5 年
    後再犯」二種情形，始應先經觀察、勒戒或強制戒治程序。
    倘被告於 5年內已再犯，經依法追訴處罰，縱其第三次（或
    第三次以上）再度施用毒品之時間，在初犯經觀察、勒戒或
    強制戒治執行完畢釋放5年後，已不合於「5年後再犯」之規
    定，且因已於「5 年內再犯」，顯見其再犯率甚高，原實施
    觀察、勒戒或強制戒治，已無法收其實效，即應依同條例第
    10條處罰，此有最高法院95年度第七次暨97年度第五次刑事
    庭會議決議意旨可資參照。查被告前因違反毒品危害防制條
    例案件，經本院於89年5月26日以89年度毒聲字第259號裁定
    送觀察、勒戒後，認有繼續施用毒品傾向，復經本院於89年
    9月6日以89年度毒聲字第 462號裁定令入戒治處所強制戒治
    ，嗣本院雖於90年5月11日以90年度毒聲字第195號裁定停止
    戒治，所餘期間付保護管束，惟於保護管束期間，再經本院
    以90年度毒聲字第 389號裁定撤銷停止戒治，令入戒治處所
    施以強制戒治，迨至92年10月1日始戒治期滿，而於同年月2
    日釋放出所，並由臺灣臺東地方法院檢察署檢察官於92年10
    月30日以92年度戒毒偵字第29號案件為不起訴處分確定，復
    因犯施用第一級毒品及第二級毒品之罪，經本院於95年 4月
    24日以95年度訴字第45號分別判處有期徒刑8月、6月確定，
    嗣經本院於96年7月16日以96年度聲減字第5號裁定各減為有
    期徒刑4月、3月確定，並於同日徒刑期滿執行完畢等情，有
    卷附臺灣高等法院被告前案紀錄表等件可據，是被告雖係於
    前揭強制戒治執行完畢釋放 5年後，再犯本案施用毒品之罪
    ，惟參諸上開說明，已無再經觀察、勒戒或強制戒治之必要
    ，自應依法逕予追訴處罰。
三、按海洛因係屬毒品危害防制條例第 2條第2項第1款所明定之
    第一級毒品，不得持有、施用，被告乙○○既持以施用，核
    其所為，係犯毒品危害防制條例第10條第 1項之施用第一級
    毒品罪。其持有海洛因嗣進而施用之，其持有之低度行為應
    為施用之高度行為所吸收，不另論罪。又被告有如犯罪事實
    欄一所載之論罪科刑及執行情形，此有臺灣高等法院被告前
    案紀錄表等件附卷可考，其受有期徒刑之執行完畢後，5 年
    以內故意再犯本案法定刑為有期徒刑之罪，為累犯，應依法
    加重其刑。爰審酌被告心智正常，不思尋求身心之正當發展
    ，前已因施用毒品案件，經機關戒治矯正完畢後，竟不知醒
    悟，猶再施用毒品不輟，並因竊盜案件，而受徒刑執行已如
    上述，復於97年5月26日再犯施用第一級毒品罪，經本院於9
    8年9月14日以98年度訴緝字第9號判處有期徒刑8月確定，此
    有上開判決及臺灣高等法院被告前案紀錄表等件在卷可參，
    顯見其素行非良，且自制力薄弱，漠視法令禁制，並無決心
    斷絕毒害，又施用毒品，非但足以導致個人之精神障礙、性
    格異常，甚至造成生命危險，而戕害一己之身心健康，且對
    社會秩序潛藏有相當之危害，惟念及被告施用毒品當係為求
    一己快感，毒害己身，於他人法益尚未生實際侵害，且犯後
    尚知坦認犯行，兼衡酌其犯罪之目的、手段、情節及其智識
    程度、生活狀況等一切情狀，量處如主文所示之刑。
據上論斷，應依刑事訴訟法第 273條之1第1項、第299條第1項前
段，毒品危害防制條例第10條第 1項，刑法第11條前段、第47條
第1項，判決如主文。
本案經檢察官甲○○到庭執行職務
中    華    民    國    98    年    10    月    15    日
                  刑事第四庭    法  官  劉正偉
以上正本證明與原本無異。
如不服本判決應於收受送達後10日內向本院提出上訴書狀，並應
敘述具體理由；其未敘述上訴理由者，應於上訴期間屆滿後20日
內向本院補提理由書（均須按他造當事人之人數附繕本）。「切
勿逕送上級法院」。告訴人或被害人對於本判決如有不服，請書
具不服之理由狀，請求檢察官上訴者，其上訴期間之計算係以檢
察官收受判決正本之日期為準。
                                書記官  石佳琪
中    華    民    國    98    年    10    月    19    日
附錄論罪科刑法條全文：
毒品危害防制條例第10條第1項：
施用第一級毒品者，處6月以上5年以下有期徒刑。


司法院資訊處製作；財團法人民間司法改革基金會備份。
